臺灣彰化地方法院刑事判決　　　　　　　　　　　　　九十一年度易字第八八二號
　　公　訴　人　臺灣彰化地方法院檢察署檢察官
　　被　　　告　丙○○
右列被告因違反家庭暴力防治法案件，經檢察官提起公訴（九十一年度偵字第三四０
三號），本院判決如左：
    主  文
丙○○無罪。
    理  由
一、公訴意旨以：被告丙○○係乙○○之胞弟，二人間具有家庭暴力防治法第三條第
    四款所定之家庭成員關係；二人因繼承家產問題，屢有紛爭；被告丙○○於民國
    九十一年五月七日中午十二時三十分許，在彰化縣彰化市○○路一五九巷十六號
    ，與乙○○起爭執，竟持機車大鎖，毆擊乙○○之臉部，致乙○○受有右眼鈍傷
    、眼瞼瘀血之傷害；案經乙○○訴由彰化縣警察局彰化分局報告偵辦；因認被告
    涉犯刑法第二百七十七條第一項傷害罪嫌，屬家庭暴力防治法第二條第二項之家
    庭暴力罪嫌。
二、公訴人認被告涉有上揭犯嫌，係以：業據告訴人乙○○指訴綦詳，核與證人甲○○到庭證述情節相符，復有彰化基督教醫院出具之診斷書一紙在卷可憑，為主要
    論據；訊據被告丙○○堅詞否認有何傷害犯行，辯稱：伊當時要回家拿書，與告
    訴人發生拉扯，告訴人自己跌倒，伊絕無拿機車大鎖打告訴人，又告訴人所提之
    診斷證明書數紙，其傷勢係告訴人之宿疾，與伊無關等語。
三、按犯罪事實應依證據認定之，無證據不得推定其犯罪事實，又不能證明被告犯罪
    者，應諭知無罪之判決，刑事訴訟法第一百五十四條、第三百零一條第一項分別
    定有明文。次按事實之認定，應憑證據，如未能發現相當證據，或證據不足以證
    明，自不能以推測或擬制之方法，為裁判基礎（最高法院四十年台上字第八十六
    號判例參照）。又認定犯罪事實，所憑之證據，雖不以直接證據為限，間接證據
    亦包括在內，然無論直接或間接證據，其為訴訟上之證明，須於通常一般之人均
    不致於有所懷疑，而得確信其為真實之程度者，始得據為有罪之認定，倘其證明
    尚未達到此一程度，而有合理之懷疑存在時，即無從為有罪之認定（最高法院七
    十六年台上字第四九八六號判例參照）。
四、經查，本院隔離訊問告訴人及證人甲○○，告訴人指陳：「（案發的經過如何？
    ）當天約中午十二點半左右，被告到家來，我在客廳的沙發椅上坐著，被告進來
    就拿著機車的大鎖就莫名其妙地打我，甲○○在被告打我的過程中約一半時進來
    ，我剛被打時甲○○沒有在我身邊，甲○○是從何處進來我不知道，我被打時我
    人是坐在椅子上被打，我就側身躲著，被告打我約打了二十分鐘，我被打了很久
    甲○○才進來，我確定被告是拿機車的大鎖打我的，當天被告穿什麼衣服我忘記
    了，後來是徐美麗帶我去急診的，因為當時甲○○也被打了，當時是甲○○一直
    喊救命，隔壁鄰居才都跑出來，機車大鎖後來被告自己帶走了，我被打時身上有
    瘀青。」、「（被告打你時有無說什麼？）被告說要打死我，他說: 我要把你搜
    刮，我有資格，我要打死你。」等語；惟證人甲○○則證稱：「（當天的情形如
    何？）當天是在我們家的客廳，他們一開始打起來時我就有在場，他們因為財產
    起衝突，後來被告就拿機車大鎖打被害人，被告打被害人第一拳時我就在場，我
    人是在客廳，被告從外面進來就有拿壹個機車大鎖有與被害人先爭吵，大家先站
    著講話，後來被害人被打倒在沙發旁邊的藤製小椅子，被害人約被打了十分鐘左
    右，我當時的反應是先趕緊打電話，後來我才過去攔他們，我就跑到外面喊救命
    ，被告才停手的，被告當時有踢了我一下，被告打完被害人時後來是被害人的妹
    妹徐美麗從外面回來帶她去急診的。」、「（被告打被害人時有無說些什麼話？
    ）被告打被害人時嘴巴都沒有說什麼。」等語，是二人就證人甲○○何時出現、
    被告毆打時有無說話等節均不一致，若告訴人確遭被告施暴或證人目睹施報，則
    衡情此案發過程當會對告訴人、證人留下鮮明印象，應不致二人指述與證述間有
    上揭明顯歧異；況被告果持機車大鎖毆擊告訴人達十幾、二十分鐘，亦應會對告
    訴人造成更嚴重之傷勢；另診斷書至多僅能證明傷勢，尚無法證明傷勢之確切原
    因，若告訴人有如被告所辯，於拉扯間跌倒，亦不排除臉部受撞擊而致生該等傷
    勢，是依公訴人所舉之證據及本院調查所得，尚不能獲至被告有罪之確切心證，
    犯罪既不能證明，即無從判命被告應負傷害之刑責，自應諭知被告無罪。
據上論斷，應依刑事訴訟法第三百零一條第一項，判決如主文。
本案經檢察官許嘉龍到庭執行職務。
中    華    民    國    九十一    年     十一      月     二十七        日
                                臺灣彰化地方法院刑事第二庭
                                    法      官  吳  俊  螢
右正本證明與原本無異。
如不服本判決，應於送達後十日內向本院提出上訴狀(須附繕本)。
告訴人或被害人對於判決如有不服具備理由請求檢察官上訴者，其上訴期間之計算係
以檢察官收受判決正本之日期為準。
                                    法院書記官  莊  素  美
中    華    民    國    九十一    年     十一      月     二十八        日
